臺灣臺南地方法院刑事判決
111年度易字第727號
公  訴  人  臺灣臺南地方檢察署檢察官
被      告  楊淑君


上列被告因詐欺案件，經檢察官提起公訴（111年度偵字第11956
號），被告於本院準備程序進行中，就被訴事實為有罪之陳述，
經法官告知簡式審判程序意旨，並聽取檢察官及被告之意見後，
合議庭裁定依簡式審判程序審理，並判決如下：
    主  文
楊淑君幫助犯詐欺取財罪，累犯，處有期徒刑陸月，如易科罰金
，以新臺幣壹仟元折算壹日。未扣案犯罪所得新臺幣貳佰元沒收
，於全部或一部不能沒收或不宜執行沒收時，追徵其價額。　
    事  實
一、楊淑君係具正常智識之成年人，依其社會生活之通常經驗，
    可知悉申辦行動電話門號係輕而易舉之事，如非意圖供犯罪
    使用，無收取他人行動電話門號之必要，而能預見若將行動
    電話門號任意交予他人使用，有被持之供隱匿身分便於遂行
    詐騙等不法犯罪之可能，竟因貪圖不法之利益，而基於縱有
    人利用其交付之行動電話門號作為實施詐欺取財犯行之犯罪
    工具，亦不違背其本意之幫助詐欺取財犯意，於民國110年1
    1月14日某時許，在址設臺南市○區○○路○段000號之「遠傳電
    信股份有限公司」門市門口，以新臺幣（下同）200元之對
    價，將其申請之遠傳電信公司門號0000000000號售予真實姓
    名、年籍不詳之詐騙集團成員，而容任該成員及其所屬之詐
    騙集團持以犯罪。嗣取得本案門號SIM卡使用之某詐騙份子
    ，即意圖為自己不法之所有，先於110年11月16日某時許，
    以上開門號向「一卡通票證股份有限公司」註冊電支會員帳
    戶0000000000號，再於110年11月18日上午10時許，發送簡
    訊予翁悅智，且佯稱：可以刷單、搶單方式賺取報酬，每完
    成30筆訂單可提領傭金及總資產，惟搶單成功後需先行匯款
    至指定帳戶云云，致翁悅智陷於錯誤，於110年11月19日中
    午12時12分許、110年11月20日下午6時15、19分許，分別匯
    款新臺幣(下同)1,000元、5,000元、500元至以楊淑君前揭
    門號申辦之上開一卡通電支帳戶中。嗣翁悅智發覺有異，報
    警處理，始悉上情。
二、案經翁悅智告訴暨澎湖縣政府警察局馬公分局報告臺灣臺南
    地方檢察署檢察官偵查起訴。
    理  由
壹、程序部分：
　　本案被告楊淑君所犯之罪，係死刑、無期徒刑、最輕本刑為
    3年以上有期徒刑以外之罪，其於準備程序就前揭被訴事實
    為有罪之陳述，經受命法官告知簡式審判程序之旨，並聽取
    其與公訴人之意見後，本院合議庭裁定，依刑事訴訟法第27
    3條之1規定，由受命法官獨任進行簡式審判程序，是本案之
    證據調查，依刑事訴訟法第273條之2規定，不受同法第159
    條第1項、第161條之2、第161條之3、第163條之1及第164條
    至第170條規定之限制，合先敘明。
貳、實體部分：
一、認定犯罪事實所憑之證據及理由：
　　被告就上開犯罪事實，於本院準備程序及審理程序時均坦承
    不諱，核與告訴翁悅智於警詢之證述情節相符（警卷第11頁
    至第14頁），且有一卡通票證股份有限公司111年1月17日一
    卡通字第1110116122號函附之一卡通Money會員帳戶交易紀
    錄、會員資料、被告申辦之0000000000門號之通聯調閱查詢
    單、桃園市政府警察局桃園分局大樹派出所受理各類案件紀
    錄表、内政部警政署反詐騙諮詢專線紀錄、受理詐騙帳戶通
    報警示簡便格式表、告訴人受詐騙對話紀錄各1份，暨告訴
    人匯款紀錄擷取畫面3紙（警卷第17頁至第20頁、第22頁、
    第27頁、第29頁、第31頁、第33頁至第50頁、第52頁至第53
    頁）附卷可證。是以被告任意性之自白與事實相合，應可採
    信。綜上，本案事證明確，被告犯行洵堪認定，應依法論科
    。
二、論罪科刑：
  ㈠按刑法上之幫助犯，係對於犯罪與正犯有共同之認識，而以
    幫助之意思，對於正犯資以助力，而未參與實施犯罪之行為
    者而言（最高法院88年度台上字第1270號判決意旨參照）。
    是以，如未參與實施犯罪構成要件之行為，且係出於幫助之
    意思提供助力，即屬幫助犯，而非共同正犯。查被告依卷內
    事證僅有提供其名義申辦之上開行動電話門號與不詳姓名之
    人使用，嗣由某詐騙份子以該門號詐騙告訴人，是被告所為
    顯係參與詐欺取財罪構成要件以外之行為，且在無積極證據
    證明被告係以正犯之犯意參與犯罪行為之情形下，應認其所
    為係構成幫助犯，而非論以正犯行為。是核被告上開所為，
    係犯刑法第30條第1項、刑法第339條第1項之幫助詐欺取財
    罪。
　㈡被告前因施用毒品案件，經本院以108年度簡字第3582號判決
    判處有期徒刑6月確定，於109年11月30日徒刑執行完畢，有
    臺灣高等法院被告前案紀錄表在卷可憑，其於受有期徒刑執
    行完畢後，5年以內故意再犯本案有期徒刑以上之罪，固屬
    刑法第47條第1項規定之累犯，惟「有關累犯加重本刑部分
    ，不生違反憲法一行為不二罰原則之問題。惟其不分情節，
    基於累犯者有其特別惡性及對刑罰反應力薄弱等立法理由，
    一律加重最低本刑，於不符合刑法第59條所定要件之情形下
    ，致生行為人所受之刑罰超過其所應負擔罪責之個案，其人
    身自由因此遭受過苛之侵害部分，對人民受憲法第8條保障
    之人身自由所為限制，不符憲法罪刑相當原則，牴觸憲法第
    23條比例原則。於此範圍內，有關機關應自本解釋公布之日
    起2年內，依本解釋意旨修正之。於修正前，為避免發生上
    述罪刑不相當之情形，法院就該個案應依本解釋意旨，裁量
    是否加重最低本刑」（司法院釋字第775號解釋參照），又
    法院就符合累犯要件之被告，仍應以其是否有其特別惡性或
    對刑罰反應力薄弱等事由，妥適審酌被告所犯前後數罪間，
    關於前案之性質（故意或過失）、前案徒刑之執行完畢情形
    （有無入監執行完畢、是否易科罰金或易服社會勞動）、再
    犯之原因、兩罪間之差異（是否同一罪質、重罪或輕罪）、
    主觀犯意所顯現之惡性及其反社會性等情，綜合判斷各別被
    告有無因加重本刑致生所受刑罰超過其所應負擔罪責之情形
    ，裁量是否加重最低本刑。查被告前案構成累犯事由之施用
    毒品罪與本案幫助詐欺犯行之罪名、罪質不同，犯罪手段、
    動機顯屬有別，難認其對於本案幫助詐欺犯行具有特別惡性
    及刑罰反應力薄弱，被告固為累犯，然經審酌被告本案所犯
    之罪與前案間罪名、法益種類及罪質均有不同等情，因認本
    案於法定刑度範圍內，審酌各項量刑事由後，已足以充分評
    價被告所應負擔之罪責，尚無加重法定本刑之必要，爰不加
    重其刑，以符罪刑相當原則及比例原則。又被告既構成幫助
    犯，應依刑法第30條第2項之規定，依正犯之刑減輕之。
　㈢爰審酌被告雖未實際參與詐欺取財犯行，但其提供行動電話
    門號供他人使用，不僅造成執法機關不易查緝犯罪行為人，
    嚴重危害社會治安，助長社會犯罪風氣，更造成被害人求償
    上之困難，行為實屬不該，且曾因提供門號經法院判刑並執
    行在案，卻又犯下本案，實不宜寬待，惟念其於本院準備程
    序及審理程序時已坦白認錯，態度尚可，並自陳目前與家人
    同住，以工為業，國中畢業之智識程度，因病家中經濟狀況
    不佳，兼衡其交付之行動電話SIM卡數量、自陳獲取之利益
    為200元，暨其犯罪動機、目的、手段與情節、素行等一切
    情狀，量處如主文所示之刑，並諭知易科罰金之折算標準。
  ㈣末按犯罪所得，屬於犯罪行為人者，沒收之，於全部或一部
    不能沒收或不宜執行沒收時，追徵其價額，刑法第38條之1 
    第1項前段、第3項分別定有明文。查被告提供本案門號SIM
    卡而為幫助詐欺取財犯行，因此所取得之200元現金代價，
    為被告本案犯罪所得，應依刑法第38條之1第1項前段、第3 
    項規定，宣告沒收之，並諭知於全部或一部不能沒收或不宜
    執行沒收時，追徵其價額。至被告交付予不詳之人之上開行
    動電話門號SIM卡1枚，已非其所有，且未扣案，又SIM卡僅
    係電信公司提供各項電信服務之媒介載體，本身價值不高，
    並不具備刑法上之重要性，故不併予宣告沒收，附此敘明。
據上論斷，應依刑事訴訟法第273條之1第1項、第299條第1項前
段，刑法第339條第1項、第47條第1項、第30條第1項、第2項、
第41條第1項前段、第38條之1第1項前段、第3項，判決如主文。
本案經檢察官蔡宗聖提起公訴，檢察官蘇聖涵到庭執行職務。 
中　　華　　民　　國　　111 　年　　8 　　月　 　26 　日
                  刑事第八庭  法  官  陳碧玉
以上正本證明與原本無異。
如不服本判決應於收受本判決後20日內向本院提出上訴書狀，並
應敘述具體理由。其未敘述上訴理由者，應於上訴期間屆滿後20
日內向本院補提理由書狀（均須按他造當事人之人數附繕本）「
切勿逕送上級法院」。 
　　　　　　　　　　　　　　　書記官　詹淳涵　　　　　　
中　　華　　民　　國　　111 　年　　8 　　月　　26　　日
　　　　　　　　　　　　　　　　　　
附錄本案論罪科刑法條全文：
中華民國刑法第339條第1項
意圖為自己或第三人不法之所有，以詐術使人將本人或第三人之
物交付者，處5年以下有期徒刑、拘役或科或併科50萬元以下罰
金。